【裁判字號】    89,訴,97
【裁判日期】    891017
【裁判案由】    偽造文書等
【裁判全文】
臺灣花蓮地方法院刑事判決                            八十九年度訴字第九七號
    公  訴  人  臺灣花蓮地方法院檢察署檢察官
    被      告  乙○○
右列被告因偽造文書等案件，經檢察官提起公訴（八十九年度偵字第一０八號），本
院判決如左：
    主  文
乙○○共同以詐術得財產上不法之利益，累犯，處罰金壹萬元，如易服勞役以參佰元
折算壹日。
    事  實
一、乙○○於民國（以下同）八十一年五月間，因犯竊盜案件，經臺灣高等法院花蓮
    分院判處有期徒刑七月，甫於八十六年十二月二十八日執行完畢。猶不知警惕，
    又因於八十八年十月二十七日車禍受傷亟待醫療，惟其本身並未繳交全民健康保
    險費而無法使用健保醫療給付，竟與甲○○基於意圖為自己不法利益之犯意聯絡
    ，於翌（二十八）日在花蓮市○○○路二八六號臺灣花蓮地方法院花蓮簡易庭附
    近，自其友甲○○借用王某之全民健保卡，並於同年月二十九日持上開全民健保
    卡至花蓮市○○路○段七０七號財團法人佛教慈濟綜合醫院（以下簡稱慈濟醫院
    ）就診及住院治療，致不知情之上開醫院所屬醫師等職員，為乙○○進行相關之
    醫療行為，並以前揭醫療過程之收據，向中央健康保險局申請醫療給付，使乙○
    ○因而不法獲致慈濟醫院提供之費用新台幣（下同）一萬五千五百十八．三七元
    之醫療服務利益。嗣於同年十一月六日，經警持臺灣花蓮地方法院檢察署通緝書
    至上開醫院病房欲逮捕乙○○時，始發覺上情。
二、案經花蓮縣警察局移送臺灣花蓮地方法院檢察署檢察官偵查起訴。
    理  由
甲、論罪科刑之部分：
一、右開事實，業據被告乙○○於本院調查及審理中坦承不諱，核與證人甲○○於本
    院調查中所證情形相符，並有甲○○前揭出借之全民健保卡正反面影本一份（其
    背面就醫紀錄欄記明於八十八年十月二十九日就診）、全民健保卡住院病人外出
    申請單影本一紙、前揭就醫時之掛號資料一份及收據四紙附卷可稽，事證明確，
    被告犯行堪以認定。
二、核被告所為，係犯刑法第三百三十九條第二項之詐欺得利罪。其與證人甲○○二
    人間，有犯意之聯絡及行為之分擔，均為共同正犯。又被告於八十一年五月間，
    因犯竊盜案件，經臺灣高等法院花蓮分院判處有期徒刑七月，甫於八十六年十二
    月二十八日執行完畢，有台灣花蓮地方法院檢察署刑案資料查註紀錄表存卷可參
    ，其於五年以內再犯本件有期徒刑以上之罪，為累犯，依刑法第四十七條規定加
    重其刑。爰審酌被告之素行，及其因遭逢車禍亟待醫療之際而罹法禁，惡性非重
    ，且犯罪所生之危害不高暨犯罪後坦承犯行態度良好等一切情狀，量處如主文所
    示之罰金刑，並諭知易服勞役之折算標準。
乙、不另為無罪判決諭知之部分：
一、公訴意旨又以：被告乙○○於八十八年十月二十七日上午十一時許，在花蓮市○
    ○路復興國小前拾獲甲○○遺失之全民健康健保卡一紙後，竟意圖為自己不法之
    所有，予以侵占入己。被告又於八十八年十一月五日住院期間，在慈濟醫院五一
    一號病房內，冒用甲○○之名義，偽填該院住院病人外出申請單，持之向該院醫
    護人員申請外出，致生損害於甲○○之權益及慈濟醫院管理病人之正確性。
    因認被告另犯刑法第第三百三十七條侵占遺失物罪及同法第二百十六條、第二百
    十條之行使偽造文書罪嫌。
二、公訴人認被告涉犯此部分犯行，無非以被告於警訊及偵查中之自白，以及證人甲
    ○○於警訊中之供述為其論據。訊之被告初於第一次調查中原供承拾獲並侵入甲
    ○○之全民健保卡，並冒以王某名義偽填外出申請單，嗣經反覆訊問，則堅詞否
    認右揭犯行，辯稱伊因日前欠繳健保費用，且車禍亟須醫療，故而向友人甲○○
    借用全民健保卡，並非拾獲而侵占該卡，亦非未經王某同意而偽以甲○○名義填
    載文書等語。經查：（一）按一般人若拾獲相識之人之全民健保卡，衡情應會主
    動歸還，不致於侵入備不法用途，蓋此為人際交往之常情，且相識之人較之陌生
    人更易於查獲冒用證件者之真實身分。故證人甲○○於警訊中證稱其與被告相識
    但不甚熟捻，伊發現全民健保卡遺失後並未申報遺失，且未申領新卡等語，核與
    被告則於警訊及偵查中供稱不認識證人甲○○，二人陳述不相符合，且證人甲○
    ○之證詞核與一般經驗法則相違。（二）被告與證人甲○○於本院調查中一致供
    認八十八年十月二十七日被告車禍受傷後，係證人甲○○陪同被告前往財團法人
    基督教門諾會醫院（下稱門諾醫院）就醫，初以甲○○名義就診（尚未使用全民
    健保卡，且是時被告尚昏迷中）嗣因門諾醫院人員通知甲○○家人前來，始遭查
    知冒名情事而改以被告名義就診，出院後甲○○即將其全民健保卡借予被告，供
    被告於同年月二十九日持往慈濟醫院就醫之用。核與門諾醫院八十九年六月九日
    基門醫勝字第八九─０四五二號函內載被告確曾於八十八年十月二十七日前往門
    諾醫院就醫情形相符。（三）被告於警訊中明確供稱伊係於八十八年十月二十七
    日中午十一時許，在花蓮市○○路復興國小前拾獲甲○○之全民健保卡等語（偵
    查中亦作相同時地之供述，但未詳述時間）。然查被告於八十八年十月二十七日
    當日上午六時即因車禍被送至門諾醫院，是時被告精神狀況欠佳，有語無倫次之
    情形，經醫療後於同日上午十時四十五分始行自動出院，有門諾醫院上開函文附
    卷可查。依時間之推演及被告當時之精神狀態，應不可能迅速於出院後十五分鐘
    又在復興國小前拾獲甲○○之全民健保卡，益徵前揭被告與證人甲○○於本院調
    查中所為一致之供述與事實相符。
三、綜上所述，系爭證人甲○○之全民健保卡既係甲○○交付被告使用，依常情言之
    ，甲○○自應認為已經概括授權被告在慈濟醫院就診期間以其名義簽署應填載之
    表格文書，如此即難認被告有何侵占遺失物或偽造甲○○名義文書之犯行，然公
    訴人既認此部分與前揭論罪科刑之部分有牽連犯之裁判上一罪關係，爰不另為無
    罪判決之諭知。再被告於慈濟醫院住院病人外出申請單上之署押既經甲○○之授
    權，即非屬偽造之署押，並予敘明。
據上論斷，應依刑事訴訟法第二百九十九條第一項前段，刑法第二十八條、第三百三
十九條第二項、第四十七條、第四十二條第二項，罰金罰鍰提高標準條例第一條前段
、第二條，判決如主文。
中      華      民      國    八十九    年      十      月     十七     日
                              臺灣花蓮地方法院刑二庭
                                  法  官  陳  欽  賢
右正本證明與原本無異。
如對本判決不服，應於送達後十日內，向本院提出上訴狀。（應抄附繕本）告訴人或
被害人如對於本判決不服者，應具備理由請求檢察官上訴，其上訴期間之計算係以檢
察官收受判決正本之日期為準。
                                  法院書記官
中      華      民      國    八十九    年      十     月      十八     日
附錄本判決論罪之法律條文：
刑法第三百三十九條第二項：
以前項方法得財產上不法之利益或使第三人得之者亦同。


司法院資訊處製作；財團法人民間司法改革基金會備份。
